【裁判字號】    99,交聲,446
【裁判日期】    990910
【裁判案由】    違反道路交通管理處罰條例聲明異議
【裁判全文】
臺灣新竹地方法院交通事件裁定        99年度交聲字第446 號
移送  機關  交通部公路總局新竹區監理所新竹市監理站
異  議  人
即受處分人  甲○○
上列異議人即受處分人因違反道路交通管理處罰條例案件，對於
交通部公路總局新竹區監理所新竹市監理站民國99年7 月26日竹
監新四字第裁51-E00000000號裁決處分聲明異議，本院裁定如下
：
    主  文
原處分撤銷。
甲○○汽車駕駛人，駕駛汽車經測試檢定酒精濃度超過規定標準
，處罰鍰新臺幣壹萬玖仟伍佰元，吊扣小型車普通駕駛執照壹年
，並施以道路交通安全講習。
    理  由
壹、程序事項:
    本件異議人之聲明異議狀中雖未就原裁定接受道路交通安全
    講習及罰鍰部分聲明不服，然本案係單一之交通違規行為，
    罰鍰處分、吊扣駕駛執照及應接受道路交通安全講習部分無
    從區分，本院自應併予審理，合先敘明。
貳、實體事項:
一、按汽車駕駛人，駕駛汽車經測試檢定酒精濃度超過規定標準
    者，處新臺幣1 萬5,000 元以上6 萬元以下罰鍰，並當場移
    置保管該汽車及吊扣其駕駛執照1 年；又汽車駕駛人，有第
    35條第1 項規定之情形，應接受道路交通安全講習，道路交
    通處罰條例第35條第1 項第1 款及第24條第1 項第2 款分別
    定有明文。再道路交通管理處罰條例第35條第1 項僅規定「
    吊扣其駕駛執照1 年」，而未明定其駕駛執照之種類，是有
    關吊扣、吊銷駕駛執照處分效力與執行方式之法令依據，當
    係依據道路交通管理處罰條例第68條規定，而該條業於94年
    12月14日修正公布，並自95年3 月1 日施行。修正前之道路
    交通管理處罰條例第68條原規定：「汽車駕駛人，因違反本
    條例及道路交通安全規則之規定，受吊扣或吊銷駕駛執照處
    分時，吊扣或吊銷其持有各級車類之駕駛執照」，其立法意
    旨在於違規行為對道路交通秩序之維持及道路交通安全已生
    較大之影響，故規定吊扣或吊銷其持有各級車類之駕駛執照
    ，以限制其繼續駕車行駛道路之權利，其係屬駕駛行為之限
    制，並不因所持駕駛執照種類不同而有所差異。惟因考量原
    條文將違法或違規駕駛人所持有各級車類之駕駛執照一併吊
    銷或吊扣，失之過酷，對於人民工作與生活影響過鉅，有違
    比例原則，經與交通部協商後，乃將其中「受吊扣處分者，
    吊扣其持有各級車類之駕駛執照」部分之規定刪除，則修正
    後道路交通管理處罰條例第68條之規定，既已刪除「吊扣」
    等字，而僅餘「吊銷」等字，依「明示其一，排除其他」之
    法理，該條應係明示排除「吊扣駕駛執照處分時，吊扣其持
    有各級車類之駕駛執照」之規定，而僅餘「吊銷駕駛執照處
    分時，始吊銷其持有各級車類之駕駛執照」之規定，而限縮
    修正前條文之適用範圍。據此，駕駛人違反道路交通管理處
    罰條例第35條第1 項第1 款之規定而受吊扣駕駛執照處分時
    ，依修正後同法第68條規定並參照其修正意旨，應僅得吊扣
    違規或違法當時駕駛車類之駕駛執照，否則將造成同一違規
    或違法行為因受處分人持有駕駛執照種類之不同，而異其處
    分之結果。況酒醉駕車行為係製造法所不容許之風險，以風
    險製造之立場觀之，並不因駕駛車輛種類之不同，而有所差
    別，但從風險實現之觀點而言，酒醉駕駛車類之不同，其對
    於交通安全衍生之實害結果也有所差異，如駕駛人駕駛低一
    級之車類違反本條例之規定時，不論其所造成之實害結果，
    而一律吊扣駕駛人所持有之各類駕照，亦有違相同事件相同
    處理，不同事件不同處理之平等原則（臺灣高等法院暨所屬
    法院97年法律座談會刑事類提案第40號參照）；倘駕駛人原
    已取得小型車駕駛執照，嗣又再取得大貨車駕駛資格，依道
    路交通安全規則第61條之規定，換發大貨車駕駛執照，日後
    如駕駛人有酒後駕駛小型車時，依道路交通管理處罰條例第
    35條第1 項第1 款之規定，應受之處分乃係限制其駕駛自用
    小客車之權利，即應依法諭知吊扣自用小客車之駕駛執照，
    不得吊扣大貨車駕駛執照，亦不能因受處分人現實上僅持有
    大貨車之駕駛執照，即諭知免罰。至道路交通主管機關對於
    汽車駕駛執照之管理，因採取一照原則，未發給駕駛人較低
    等級之駕駛執照，惟主管機關仍可利用電腦資料處理或在大
    貨車駕照註記或其他方式，吊扣駕駛人小型車之駕駛執照，
    執行層面應可妥適克服，尚難逕謂無法執行（臺灣高等法院
    暨所屬法院98年法律座談會刑事類提案第20號結論參照）。
二、原處分機關交通部公路總局新竹區監理所新竹市監理站（下
    稱新竹市監理站）裁決理由略以：異議人即受處分人甲○○
    駕駛車牌號碼GV－7348號自用一般小客車，於民國99年7 月
    23日晚上10時40分許，在新竹市○○路、崧嶺橋上，為警查
    獲酒後駕車，經實施呼氣中酒精濃度測試，測得其呼氣中酒
    精濃度達每公升0.31毫克，為新竹市警察局交通隊員警製單
    舉發，新竹市○○○○○道路交通管理處罰條例第35條第1
    項第1 款、第24條第1 項第2 款裁處新臺幣（下同）1 萬9,
    500 元之罰鍰，及吊扣駕駛執照12個月，並施以道路交通安
    全講習等等。
三、聲明異議意旨略以：異議人在99年7 月23日晚上10時40分開
    自小客車酒駕，因上班須要開大貨車，請法官同意，吊扣自
    小客車駕照，爰依法聲明異議等語。
四、經查，本件異議人於前揭時、地酒後駕駛自小客車，為警攔
    停後，測得吐氣所含酒精成分為每公升0.31毫克，已超過酒
    精濃度規定標準（每公升0.25毫克以上）之違規行為，為異
    議人所自承，並有新竹市警察局竹市警交字第E00000000 號
    舉發違反道路交通管理事件通知單影本1 紙在卷可查。又本
    件異議人於69年12月4 日考領普通小型車駕駛執照、再於94
    年4 月7 日考領普通大貨車駕駛執照，亦有汽車駕照基本資
    料1 紙附卷可查。其酒後駕駛自小客車之違規事證，固屬明
    確，惟揆諸前揭說明，依法受吊扣處分時，應吊扣其普通小
    型車駕駛執照，以限制其駕駛同類型車輛之權利。原處分機
    關未審及此，逕裁處吊扣異議人持有各級車類駕駛執照12個
    月，尚有未洽，應予撤銷。
五、綜上所述，異議人確實有於上開時、地，因酒精濃度超過規
    定標準而駕駛自小客車之違規行為，原處分機關就此依道路
    交通管理處罰條例第35條第1 項第1 款及道路交通管理事件
    統一裁罰基準表規定，裁處異議人罰鍰1 萬9,500 元，並依
    同條例第24條第1 項第2 款規定接受道路交通安全講習之處
    分，固無違誤，惟依上開說明，原處分機關裁決吊扣異議人
    大貨車普通駕駛執照12個月，於法尚有未合。從而，異議人
    提起本件聲明異議，為有理由，應由本院撤銷原處分，自為
    裁罰如主文第2 項所示，以期適法。
六、依道路交通案件處理辦法第20條前段，裁定如主文。
中    華    民    國    99    年    9     月    10    日
                  交通法庭法  官   馮俊郎
以上正本證明與原本無異。
如不服本裁定，應於裁定送達後5日內向本院提出抗告狀。
                          書記官   李佩玲
中    華    民    國    99    年    9     月    10    日

司法院資訊處製作；財團法人民間司法改革基金會備份。
